臺灣高等法院花蓮分院民事判決　　　　　95年度重上字第65號
上　訴　人　　乙○○
訴訟代理人　　俞建界律師
上　訴　人　　丁○○
上　訴　人　　丙○○
前列二人共同
訴訟代理人　　黃健弘律師
被 上 訴 人　 戊○○
被 上 訴 人　 甲○○
前列二人共同
訴訟代理人　　俞建界律師
上列當事人間請求返還房屋等事件，不服臺灣花蓮地方法院中華
民國95年10月31日第一審判決（95年度重訴字第25號)，本院於
96年2月8日言詞辯論終結，茲判決如下：
    主  文
原判決關於駁回上訴人丁○○、丙○○後項之訴部分及訴訟費用
之裁判均廢棄。
上開廢棄部分，被上訴人戊○○、甲○○應將坐落花蓮市○○段
412地號土地及其地上建物門牌號碼：花蓮市○○路36號房屋返
還上訴人丁○○、丙○○及其他共有人全體；被上訴人戊○○、
甲○○並應自民國96年3月9日起至返還上開土地及房屋之日止，
按月給付上訴人丁○○、丙○○及其他共有人新台幣壹萬肆仟伍
佰肆拾玖元。
上訴人丁○○、丙○○其餘上訴駁回。
上訴人乙○○之上訴駁回。
第一、二審訴訟費用由上訴人乙○○負擔百分之1，上訴人戊○
○、甲○○負擔百分之59，餘由上訴人丁○○、丙○○負擔。
    事實及理由
甲、程序方面：
  按繼承人有數人時，在分割遺產前，各繼承人對於遺產全部為
  公同共有，為民法第1151條所明定。又公同共有物之處分及其
  他之權利行使，除依其公同關係所由規定之法律或契約另有規
  定外，應得公同共有人全體之同意，同法第828條第2項亦定有
  明文。此項規定，依同法第831條規定，於所有權以外之財產
  權，由數人公同共有者準用之。是繼承人因繼承而取得之遺產
  ，於受侵害時，其所生之損害賠償債權，乃公同共有債權。如
  由公同共有人即繼承人中之一人或數人就此項債權為訴訟上之
  請求時，自須得其他繼承人全體之同意，始能謂當事人適格無
  欠缺（最高法院77年度台上字第66號裁判要旨參照）。末按公
  同共有財產權之處分及其他之權利行使，依民法第831條準用
  同法第828條第2項規定，固應得公同共有人全體之同意，事實
  上無法得全體公同共有人同意時，如有對第三人起訴之必要，
  為公同共有人全體利益計，僅由事實上無法得其同意之公同共
  有人以外之其他公同共有人單獨或共同起訴，仍應認為當事人
  之適格無欠缺。所謂「事實上無法得公同共有人之同意」，係
  指在一般情形下，有此事實存在，依客觀判斷，不能得其同意
  而言，如公同共有人間利害關係相反，或所在不明等屬之（最
  高法院91年度台上字第996號裁判要旨參照）。查本件訟爭不
  動產（如後述）為丁○○、丙○○、乙○○、戊○○及訴外人
  游琇如因繼承而公同共有，丁○○、丙○○於原審起訴主張被
  告乙○○、戊○○侵害其他公同共有人之權利，請求被告乙○
  ○及戊○○返還訟爭不動產及給付不當得利予原告及其他公同
  共有人，是本件訴訟標的係原告丁○○、丙○○、被告乙○○
  及戊○○及訴外人游琇如因繼承而公同共有，本有合一確定之
  必要，惟經游琇如於原審陳稱：「同意被告繼續使用訟爭不動
  產…」等語（見原審卷第95頁），並有其當庭提出之同意書一
  件附卷可稽，足認游琇如於本件訴訟與原告丁○○、丙○○之
  利害關係相反，而游琇如復無占有使用訟爭不動產之事實，致
  原告丁○○、丙○○亦無從追加游琇如為被告，顯見原告丁○
  ○、丙○○事實上無法徵得游琇如之同意共同提起本件訴訟，
  依首開說明，則原告丁○○、丙○○於原審提起本件訴訟未列
  其他公同共有人即游琇如為原告，提起本件訴訟，尚難謂其
  當事人不適格，合先敘明。
乙、實體方面：
  一兩造之聲明及陳述：
    (一)丁○○、丙○○於原審起訴主張：
      未辦建物第一次登記之門牌號碼花蓮縣吉安鄉○○村○
        ○路○段111號建物（下稱系爭門牌111號建物），坐落
        花蓮市○○段412地號土地及其上建號941號、門牌號碼
        花蓮市○○路36號建物（下稱系爭土地及建號941號建
        物），係原告丁○○、丙○○、被告乙○○、戊○○及
        訴外人游琇如之被繼承人游庭所有，嗣游庭於90年2月
        22日死亡，由原告丁○○、丙○○、被告乙○○、戊○
        ○及訴外人游琇如繼承屬公同共有。
      被告乙○○未經全體公同共有人同意，於93年7月起擅
        自將系爭門牌111號建物出租予黃純甫，每月租金新台
        幣 (下同)8 千元，依民法第828條之規定，被告乙○○
        就公同共有物之出租既未得公同共有人全體之同意，顯
        係侵害其他公同共有人之權益，致公同共有人受有損害
        ，爰依侵權行為及不當得利之法律關係，請求被告乙○
        ○給付自93年7月至94年10月，以每月租金8千元計算，
        共計12萬8千元予原告及其他公同共有人，及自94年11
        月起至返還系爭門牌111號建物之日止，按月給付原告
        及其他公同共有人8千元。
      另被告戊○○與其母即被告甲○○未經全體公同共有人
        之同意即擅自占用系爭土地及建號941號建物，顯係侵
        害共有人之權益，原告亦依民法767條之規定，請求被
        告戊○○、甲○○返還系爭土地及建號941號建物予原
        告及其他共有人。又被告戊○○、甲○○無法律上原因
        ，占用系爭土地及建號941號建物，受有相當於租金之
        利益，致原告及其他公同共有人受損害，爰依不當得利
        之法律關係，請求被告戊○○、甲○○給付自90年3月
        （即被繼承人死亡時）起至94年12月31日止，共計
        1,517,888元，並自95年1月1日起至返還系爭土地及建
        號941號建物之日止，按月給付14,549元予原告及其他
        共有人。
      對被告抗辯所為之陳述：被告戊○○、甲○○占用系爭
        土地及建號941號建物與被告乙○○將系爭門牌111號建
        物出租予黃純甫之行為，皆未經全體公同共有人之同意
        ，依民法第828條第2項規定，自屬無權處分。
      並聲明：1.被告乙○○應給付原告及其他共有人12萬8
        千元及自起訴狀繕本送達之翌日即95年1月21日起至清
        償日止按年息百分之五計算之利息，及自94年11月起至
        返還未辦建物第一次登記之門牌號碼：花蓮縣吉安鄉○
        ○村○○路○段111號建物之日止，按月給付原告及其
        他共有人8千元；2.被告甲○○、戊○○應將坐落花蓮
        市○○段412地號土地及其上建號941號、門牌號碼花蓮
        市○○路36號建物返還原告及其他共有人；3.被告甲○
        ○、戊○○應給付1,517, 888元及自95年8月15日起至
        清償日止按年息百分之五計算之利息，及自95年1月1日
        起至返還坐落花蓮市○○段412地號土地及其上建號941
        號、門牌號碼花蓮市○○路36號建物之日止，按月給付
        14,549元予原告及其他共有人。
      於本審聲明：原判決不利於伊等2人部分廢棄。上開廢
        棄部分請求判決如原審訴之聲明第2、3項所示。其陳述
        補稱：被上訴人甲○○、戊○○固係訴外人游庭之長媳
        、長孫而與游庭生前共同居住於上開建物，惟游庭生前
        並無將上開建物「交付」予甲○○、戊○○之行為，此
        與民法第464條規定使用借貸之情形不符。且甲○○、
        戊○○並非游庭之占有輔助人，渠等占有系爭建物自屬
        無權占有。且被上訴人甲○○、戊○○與游庭生前同居
        於系爭建物，由甲○○、戊○○奉養照顧游庭，依民法
        第470條之規定，該借貸之目的自己使用完畢，甲○○
        名下尚有多筆房地，自無繼續使用系爭房屋之理而應返
        還系爭房屋。另依最高法院79年第2次民事庭會議決議
        ，出租並非土地法第34條之1第5項所指之處分行為，被
        上訴人乙○○出租系爭房屋，自應得全體公同共有人之
        同意。退一步言之，縱使游庭生前與戊○○、甲○○間
        就941號建物有使用借貸關係，此項關係亦於游庭死亡
        時目的完成而消滅。再若該使用關係未因游庭死亡而消
        滅，上訴人甲○○、戊○○在二審以訴狀繕本之送達為
        終止使用借貸之意思表示，自斯時起該使用借貸關係亦
        歸消滅，甲○○、戊○○繼續占用該941號建物房屋，
        亦屬無權占有。
  二被告乙○○抗辯：系爭門牌111號建物係造林地內之工寮，
    因無人使用、屋內一切財物均遭盜竊及流浪漢入侵居住等，
    且繼承人等5人自有房屋及工作，均無法移住該處，被告乙
    ○○為維護林地及避免為外人竊佔，故自93年10月1日起以
    每月租金8千元出租予黃純甫，收入迄今被告乙○○分文未
    取，均存於第一銀行花蓮分行000-000000號帳戶中，被告並
    未動用；退萬步言，被告乙○○於92年間代償被繼承人游庭
    全部銀行貸款之本金及利息，而游庭之債務本應由原告按應
    繼分承擔，被告乙○○自得向原告求償，爰以被告乙○○所
    代償之債務與被告甲○○、戊○○對原告所負之債務相抵銷
    等語。並聲明：原告之訴駁回。
    被告乙○○上訴聲明：原判決不利於伊部分廢棄；前開廢棄
    部分，對造在第一審之訴駁回。其補陳略稱：公同共有不動
    產之處分，土地法第34條之1第5項已有特別規定，公同共有
    不動產之處分變更，應以公同共有人過半數及應有部分（潛
    在）合計過半數之同意為之，此項規定應優先於民法第828
    條第2項規定而適用；本件公同共有人5人，除原告2人外，
    其他3人均同意被告乙○○將系爭111號建物分租，自屬合法
    。
  三被告甲○○、戊○○則以：被告甲○○、戊○○係經原所有
    權人即被繼承人游庭同意管理使用系爭土地及建號941號建
    物1、2樓之榮隆行及經營阜豊企業股份有限公司業務，並已
    住居4樓至今已有數10年，而非無權占用上開建物。原所有
    權人游庭死亡後，繼承之公同共有人如不同意游庭之安排及
    處分而欲改變原安排，應得全體公同共有人之同意，是原告
    未經其他公同共有人之同意即為本件請求，自屬於法無據等
    語以資抗辯。並聲明：原告之訴駁回。於本院則聲明求為判
    決駁回丁○○、丙○○之上訴，並補稱：丁○○、丙○○未
    得全體共有人之同意而為終止941號建號房屋之使用借貸關
    係，與民法第163條準用同法第258條第2款之規定不符，不
    生合法終止之效力。
貳、本件經兩造整理並協議簡化爭點如下：
  一兩造不爭執之事實：
    (一)系爭門牌111號建物、系爭土地及建號941號建物為原告丁
      ○○、丙○○、訴外人游琇如與被告乙○○、戊○○本於
      繼承關係所公同共有。
    (二)系爭門牌111號建物由被告乙○○出租予被告黃純甫使用
      ，每月租金8千元。
    (三)被告戊○○、甲○○自90年3月起占有使用系爭土地及建
      號941 號建物迄今。
  二本件爭點：
    (一)被告乙○○是否無權占用系爭門牌111號建物？被告戊○
      ○、甲○○是否無權占用系爭土地及建號941號建物？
    (二)原告本於侵權行為及不當得利，請求被告乙○○給付12萬
      8 千元及自94年11月起至返還房屋之日止，按月給付8千
      元予原告及其他共有人，有無理由？本於不當得利，請求
      被告甲○○、戊○○給付1,517,888元及自95年8月15日起
      至清償日止，按年息百分之五計算之利息，並自95年1月1
      日起至返還上開房地之日止，按月給付14,549元予原告及
      其他共有人，有無理由？
    (三)甲○○、戊○○使用系爭941號建物如成立使用借貸關係
      ，其借貸目的是否已完成？被告乙○○所代償之債務是否
      確是被繼承人游庭所積欠之債務？如是，被告乙○○主張
      其代償原告丁○○、丙○○、訴外人游琇如、被告乙○○
      、戊○○之被繼承人游庭全部銀行貸款之本金及利息，就
      其得向原告求償部分，與被告甲○○、戊○○對原告所負
      債務相抵銷，有無理由？
、得心證之理由：
　一被告乙○○是否無權占用系爭門牌111號建物？原告本於侵
  　權行為及不當得利，請求被告乙○○給付12萬8千元及自94
    年11月起至返還房屋之日止，按月給付8千元予原告及其他
    共有人，有無理由？
　　(一)按公同共有物之處分及其他權利之行使，除法律或契約另
  　　有規定外，應得公同共有人全體之同意，此為民法第828
    　條第2項所明定。復按各共有人對於第三人，得就共有物
      之全部為本於所有權之請求；所有人對於無權占有者，得
      請求返還之，民法第821條、第767條亦定有明文。查被告
      乙○○未經其他公同共有人即原告之同意，而將系爭門牌
      111號建物任意出租予被告黃純甫（黃純甫部分業經原審
      判決敗訴確定），依上開規定，其租賃契約之效力自不能
      拘束其他公同共有人即原告，是黃純甫基於承租人之地位
      直接占有上開建物，被告乙○○基於出租人之地位間接占
      有系爭建物，對其他公同共有人即原告而言，即屬無權占
      用之人。至被告乙○○雖抗辯出租之目的乃欲維護共有物
      ，有利於全體共有人等語，惟該出租行為是否確為有利於
      其他公同共有人或是否確無違反其他公同共有人之意思，
      被告乙○○並未舉證以實其說，況無論是否有利於全體公
      同共有人，對公同共有物之出租行為，仍須得全體公同共
      有人之同意，始對全體公同共有人發生效力，是被告乙○
      ○此部分所辯，即非可採。
　　(二)按土地法第34條之1係就共土地或建物改良物之處分，變
  　　更及設定其他物權所設之特別規定，共有土地或建物之出
    　租乃共有物之管理行為，與上述規定所指情形不同，尚無
      該條規定之適用而應適用民法第820之規定由共有人共同
      管理之 (參照最高法院79年度第2次民事庭會議紀錄(三))，
      從而上訴乙○○抗辯其將公同共物之系爭111號建物出租
      予他人，依土地法第34條之1規定不須經全體共人之同意
      云云，經核亦屬無據。按無法律上之原因而受利益，致他
      人受損害者，應返還其利益。不當得利之受領人，除返還
      其所受之利益外，如本於該利益更有所取得者，並應返還
      。但依其利益之性質或其他情形不能返還者，應償還其價
      額，民法第179條前段、第181條分別定有明文。被告乙○
      ○無法律上權源，自93年7月起以每月租金8千元將系爭門
      牌111號建物出租予被告黃純甫，受有租金之利益，致原
      告及其他公同共有人受有未能使用、收益系爭門牌111 號
      建物之損害，被告乙○○前開所為，自構成不當得利，依
      前揭規定，原告請求被告乙○○給付自93年7月起至94 年
      10月即起訴時為止，按每月租金8千元計算，共計12萬8千
      元予原告及其他公同共有人，並自94年11月起至返還系爭
      門牌111號建物之日止，按月給付原告及其他公同共有人8
      千元，為有理由。上訴人乙○○以其清償被繼承人游庭生
      前向華南商業銀行之借款以甲○○、丙○○應分擔金額主
      張抵銷之抗辯，然此部分並非兩造互負債務（即一方之債
      權人為公同共有人全體而非丁○○、丙○○，自不符抵銷
      之要件，附此敘明。）
　二被告戊○○、甲○○是否無權占用系爭土地及建號941號建
  　物？原告本於不當得利，請求被告甲○○、戊○○給付1,51
  　7,888元及自95年8月15日起至清償日止，按年息百分之5計
    算之利息，及自95年1月1日起至返還上開房地之日止，按月
    給付14,549元予原告及其他共有人，有無理由？
　　(一)經查，被告甲○○、戊○○於被繼承人游庭生前，即居住
  　　於系爭土地及建號941號建物，且未支付任何對價等情，
    　業據原告丁○○於原審法院審理時自承：「... 大嫂甲○
      ○在61年結婚後就住在中華路36號房屋（按即系爭建號
      941 號建物）內，小孩戊○○... 領養後就住在這個屋內
      。當初因為做生意的關係，父親希望生意能由大哥游正義
      繼承，而且依照傳統都是店面在樓下，樓上是住家，所以
      當初父親是希望大哥接手後也能依循這個傳統，即樓下是
      店面，樓上是住家，而且我們是傳統家庭，父母親的觀念
      是老了之後就要靠兒子，所以大哥、大嫂就一直住在家裡
      沒有搬出去... 」、「游正義原來是在水利資源委員會任
      職，後來父親希望他回來接手生意，並監工房屋的改建，
      大哥本來不肯辭職，後來父親要求才辭職，並回來家裡公
      司幫忙。」、「... 我所知道的是我爸媽大哥大嫂及大姊
      的生活都是由做生意的收入來支出，並沒有特別區分誰的
      收入... 」等語（見原審卷第147-151頁）明確，證人游
      琇如於原審亦證稱：「（問：36號房屋為何會給大嫂甲○
      ○、戊○○居住？）我父親在世時，我們一家人就一直住
      在這個房子沒有搬走過... 」、「父親在世時沒有說過要
      大哥、大嫂搬出去的意思。」、「大哥游正義生活的費用
      由父母親給的，一點點不是很多。當時公司的帳是我管的
      ，我沒有撥錢給大哥大嫂，是我爸媽私下給的零用，並沒
      有記在帳上。」等語（見原審卷第149頁）綦詳，被告甲
      ○○、戊○○於訴外人游庭生前，即居住於系爭土地及建
      號941號建物內，且未支付任何對價之事實，應堪認定。
      則衡以被告甲○○、戊○○乃訴外人游庭之長媳、長孫，
      及訴外人游庭生前，即將系爭建號941號建物交付被告甲
      ○○、戊○○免費居住等情，足徵被告甲○○、戊○○與
      訴外人游庭間就系爭土地及建號941號建物，成立使用借
      貸法律關係。按一般使用借貸，固以物之交付始生效力，
      然本件被繼承人游庭與戊○○、甲○○原即同住一家已如
　　　前述，則被繼承人之出借系爭建物，自無須另一單獨之交
　　　付行為，上訴人丁○○、丙○○上訴主張被繼承人並未有
  　　交付系爭物建之行為而不成立使用借貸云云，核無可取。
    　再者，甲○○、戊○○既係被繼承人游庭之長媳、長孫，
      游庭生前將系爭建號941號建物借予甲○○、戊○○使用
      ，上訴人丁○○、丙○○既未舉證證明游庭生前將建號
      941號建物借予甲○○、戊○○居住係以游庭生前需由甲
      ○○、戊○○為扶養為目的，則上訴人丙○○、丁○○主
      張游庭死亡使用借貸目的使用完畢而應返還予共有人全體
      ，亦非可採，此亦與甲○○是否尚有其他房地或甲○○ (
      或戊○○)原來於該址經營「榮隆行」是否已歇業他遷無
      涉。且依上開丁○○、丙○○如於原審之陳述，充其量亦
      僅被繼承游庭生前表示系爭941號建物樓下店面經營之生
      意由大哥乙○○繼續經營而已，而生意之經營非必依附於
      上開941號建物不可，則游庭生前所為上開表示，亦非可
      據為被上訴人戊○○、甲○○可以單獨享有941號建物使
      用利益之依據。
　　(二)復按繼承人自繼承開始時，除另有規定或專屬於被繼承人
  　　本身之權利、義務外，承受被繼承人財產上之一切權利、
    　義務；又繼承人有數人時，在分割遺產前，各繼承人對於
      遺產全部為公同共有，民法第1148條、第1151條分別定有
      明文。而依民法第828條第1項、第2項之規定，「公同共
      有人之權利義務，依其公同關係所由規定之法律或契約定
      之。除前項之法律或契約另有規定外，公同共有物之處分
      ，及其他之權利行使，應得公同共有人全體之同意」。如
      契約當事人之一方有數人，而依法律之規定終止契約者，
      依民法第263條準用同法第258條第1項、第2項之規定，終
      止權之行使，應由其全體向其全體當事人以意思表示為之
      ，此係就公同共有物之所有人對公同共有人以外之第三人
    　所為之規定，公同共有人相互間對公同共有物之權利有所
      主張，自無適用上開法條規定之餘地，否則公同共有物遭
      公同共有人其中1人或數人獨佔，其他公同人豈非束手無
      策？基於前揭當事人適格之同一法律理由，本件終止941
      號建物使用借貸之意思表示，自可由公同共有人丁○○、
    　丙○○2人對戊○○、甲○○為之即合法發生終止用借貸
      關係。至於另一公同共人游琇如因已將其公同共之權利出
      讓與乙○○ (見原審卷第19頁協議書)，上訴人丁○○、
      丙○○自不可能再徵得游琇如之同意而共同向戊○○、甲
      ○○為終止租約之意思表示，從而游琇如未與丁○○、丙
      ○○共同對游啟為、甲○○為終止941號建物之意思表示
      ，自不影響於丁○○、丙○○終止941號建物使用借貸關
      係之效力，被上訴人戊○○、甲○○抗辯丁○○、丙○○
      上開終止使用借貸之意思表示未與游琇如共同為之而不生
      效力乙節，經核即無可採。另上訴人丁○○、丙○○依不
      當得利之法律關係，請求被上訴人乙○○給付伊等2人及
      其他公同共有人12萬8千元及自起訴狀繕本送達之翌日即
　　　95年1月21日起至清償日止按年息百分之五計算之利息，
      及自94年11月起至返還系爭門牌111號建物之日止，按月
      給付伊等2人及其他公同共有人8千元，為有理由，此部分
      原審為被上訴人乙○○敗訴之判決，核無不當，上訴人乙
      ○○之上訴為無理由，應予駁回。
  三綜上所述，本件上訴人丁○○、丙○○於本院以書狀繕本之
    送達，對被上訴人戊○○、甲○○終止941號建物使用借貸
    之意思表示 (見本院卷附丁○○、丙○○3.8.辯論意旨狀
    ，繕本當日由被上訴人訴訟代理人收受)應認為已生合法終
    止之效力，從而上訴人丁○○、丙○○以使用借貸關係消滅
    而訴請判令被上訴人戊○○、甲○○返還941號建物予伊及
    其他全體共人，並依不當得利之法律關係請求判令被上訴人
    甲○○、戊○○自上開使借貸關係終止之翌日起至返還941
    號建物予全體共有人之日止，按941號建物課稅價格及坐落
    基地 (民生段412號土地)之公告現值計算，依年息百分之十
    計算每月14,549元 (此部分計算方法之金額為被上訴人所不
    爭執)按月給付予上訴人丁○○、丙○○其他共同人體，核
    有理由而應予准許，此部分原審為丁○○、丙○○敗訴之判
    決，核有未當，因廢棄改判如主文第1、2項所示。上訴人丁
    ○○、丙○○依不當得利及侵權行為之法律關係，訴請判令
    戊○○、甲○○給付941號建物在終止使用借貸之意思表示
    前該建物及土地依房屋課稅價值及公告土地現值計算百分之
    十之金額，核屬無據，此部分丁○○、丙○○之上訴為無理
    由，應予駁回。
肆、本件事證已臻明確，兩造其餘攻擊防禦方法及證據調查，核
    與判決結果不生影響，爰不予逐一審酌論述，附此敘明。
伍、據上論結，本件上訴人乙○○之上訴無理由，上訴人丁○○
    、丙○○之上訴為一部有理由，一部無理由，依民事訴訟法
    第449條第1項、第450條、第79條、第85條第1項前段，判決
    如主文。
中　　華　　民　　國　　96　　 年　　4　　月　　19  　日
                  民事庭審判長法  官  謝志揚
                              法  官  湯文章
                              法  官  蔣有木
以上正本係照原本作成。
丁○○、丙○○、戊○○、甲○○如不服本判決，應於收受送達
後20日內向本院提出上訴書狀，其未表明上訴理由者，應於提出
上訴後20日內向本院補提理由書狀 (均須按他造當事人之人數附
繕本)上訴時應提出委任律師或具有律師資格之人之委任狀；委
任有律師資格者，另應附具律師及格證書及釋明委任人與受任人
有民事訴訟法第46 6條之1第1項但書或第2項 (詳附註)所定關係
之釋明文書影本。
乙○○部分不得上訴。
                              書記官  劉夢蕾
中　　華　　民　　國　　96　　年　　4　　月　  19    日
附註：
民事訴訟法第466條之1(第1項、第2項)：
對於第二審判決上訴，上訴人應委任律師為訴訟代理人。但上訴
人或其法定代理人具有律師資格者，不在此限。
上訴人之配偶、三親等內之血親、二親等內之姻親，或上訴人為
法人、中央或地方機關時，其所屬委任人員具有律師資格並經法
院認為適當者，亦得為第三審訴訟代理人。
